臺灣臺北地方法院民事判決
110年度勞訴字第203號
原      告  A女（姓名地址均詳卷）
訴訟代理人  徐家媛律師
            王啓任律師
被      告  李建  



訴訟代理人  黃永吉律師
上列當事人間請求損害賠償事件，本院於民國111年1月17日言詞
辯論終結，判決如下：
    主  文
被告應給付原告新臺幣參萬元，及自民國一一０年八月六日起至
清償日止，按週年利率百分之五計算之利息。
原告其餘之訴駁回。
訴訟費用由原告負擔百分之九十五，餘由被告負擔。
本判決第一項得假執行，但被告如以新臺幣參萬元為原告供擔保
，得免為假執行。
原告其餘假執行之聲請駁回。
    事實及理由
壹、程序方面：
    按訴狀送達後，原告不得將原訴變更或追加他訴，但請求之
    基礎事實同一、不甚礙被告之防禦及訴訟之終結者，不在此
    限，民事訴訟法第255條第1項第2款、第7款分別定有明文。
    查本件原告原依性騷擾防治法第9條第1項、民法第184條第1
    項、第2項、第195條第1項規定，提起本訴，並聲明：㈠被告
    應給付原告新臺幣（下同）60萬元，及自起訴狀繕本送達翌
    日起至清償日止，按週年利率5%計算之利息；㈡願供擔保，
    請准宣告假執行。嗣於民國110年10月25日具狀追加性別工
    作平等法（下稱性平法）第12條第1項第1款、第27條第1項
    前段、第29條前段為請求權基礎，此有民事準備狀附卷可稽
    （見卷第69頁），核其先後請求之基礎事實同一，且不甚妨
    礙被告之防禦及訴訟之終結，均與前揭規定相符，自應准許
    。
貳、實體方面：
一、原告起訴主張：
  ㈠兩造同為訴外人富邦人壽保險股份有限公司（下稱富邦人壽
    ）富首通訊處（下稱通訊處）之業務員，而任職期間被告曾
    對原告為下列性騷擾行為：
　⒈於109年12月某日，兩造於通訊處樓下停車場抽菸時，適逢一
    輛汽車駛入，原告稱「這輛車子好大」，被告旋即回應「說
    什麼好大，有我大嗎？不然走啊！給你看看」，對原告為言
    語性騷擾。
　⒉於109年12月間，原告於通訊處內走樓梯至3樓辦公室時，被
    告多次刻意自原告背後貼近、從原告身旁經過，有時甚且直
    接以肢體或雨衣故意碰觸原告身體。
　⒊於110年1月22日用餐時，原告於座位彎腰拿取披薩，被告刻
    意自原告背後貼近原告身體走過去，並趁原告不及抗拒之際
    ，以不明物體碰觸原告之臀部。　
  ㈡原告於110年2月3日向富邦人壽提出性騷擾申訴，且因被告前
    開性騷擾行為，身心遭受極大創傷，時常感到焦慮、恐懼，
    並難以入眠，甚至對男性接近感到不適，因此進行多次心理
    諮商，甚至離職，故被告所為已侵害原告之人格權甚鉅，使
    原告受有極大之精神上痛苦，被告自應賠償原告60萬元。爰
    依性騷擾防治法第9條第1項、民法第184條第1項、第2項、
    第195條第1項、性平法第12條第1項第1款、第27條第1項前
    段、第29條前段規定，提起本訴。
  ㈢並聲明：
　⒈被告應給付原告60萬元，及自起訴狀繕本送達翌日起至清償
    日止，按週年利率5%計算之利息。
　⒉願供擔保，請准宣告假執行。　
二、被告則以：
　㈠被告並未對原告為前開性騷擾之行為，原告所提錄音證據係
    原告主管呂雲翔與被告主管翁逸洋間之對話，無法證明被告
    有對原告為言語性騷擾。又富邦人壽雖曾認定被告對原告有
    言語性騷擾行為，然經被告向臺北市政府社會局提出申訴後
    ，該局認定富邦人壽適用法規錯誤，而移請臺北市政府勞動
    局續處，勞動局遂發函要求富邦人壽改依性平法妥適處理，
    至今尚未定案。況富邦人壽先前雖認定被告有言語性騷擾，
    然係因處經理于淑儀於110年2月1日早會時當眾要求被告不
    論對錯均應向原告道歉，再使人從旁側錄，以此作為認定被
    告有言語性騷擾之證據，經被告向富邦人壽投訴後，富邦人
    壽已認定于淑儀對原告所為屬職場上精神侵害事件，故是否
    可逕認被告有對原告為言語性騷擾，尚待釐清。此外，富邦
    人壽業已認定原告所指被告於樓梯間刻意貼近碰觸、吃披薩
    時刻意自背後貼著原告身體走過等性騷擾行為，均不成立。
    從而，原告主張被告有為性騷擾行為，並未提出證據詳實說
    明，自難認被告確有性騷擾行為。
　㈡並聲明：
　⒈原告之訴駁回。
　⒉如受不利判決，願供擔保，請准宣告免為假執行。
三、得心證之理由：
　㈠按性騷擾防治法第2條規定：「本法所稱性騷擾，係指性侵害
    犯罪以外，對他人實施違反其意願而與性或性別有關之行為
    ，且有下列情形之一者：一、以該他人順服或拒絕該行為，
    作為其獲得、喪失或減損與工作、教育、訓練、服務、計畫
    、活動有關權益之條件。二、以展示或播送文字、圖畫、聲
    音、影像或其他物品之方式，或以歧視、侮辱之言行，或以
    他法，而有損害他人人格尊嚴，或造成使人心生畏怖、感受
    敵意或冒犯之情境，或不當影響其工作、教育、訓練、服務
    、計畫、活動或正常生活之進行」；性騷擾防治法施行細則
    第2條則規定：「性騷擾之認定，應就個案審酌事件發生之
    背景、環境、當事人之關係、行為人之言詞、行為及相對人
    之認知等具體事實為之」。又按受僱者於執行職務時，任何
    人以性要求、具有性意味或性別歧視之言詞或行為，對其造
    成敵意性、脅迫性或冒犯性之工作環境，致侵犯或干擾其人
    格尊嚴、人身自由或影響其工作表現即為性騷擾，性平法第
    12條第1項第1款亦有規定。準此，工作職場上無論階級及性
    別均應相互尊重，任何人以性或性別關係而為具有性意味或
    性別歧視之言詞或行為，造成敵意性、脅迫性或冒犯性之工
    作環境，不當影響工作等之性騷擾行為，應構成對工作自由
    及人格尊嚴之人格法益侵害之侵權行為。
　㈡原告主張被告於109年12月間某日在停車場對其為言語性騷擾
    、109年12月間及110年1月22日分別於樓梯間、座位處對其
    為碰觸身體之性騷擾行為，惟被告否認上情，並抗辯如前，
    茲分述如下：
　⒈109年12月間某日在停車場對其為言語性騷擾之部分：
　①原告主張被告於109年12月間某日在通訊處停車場，原告稱「
    這輛車子好大」，被告旋即回應「說什麼好大，有我大嗎？
    不然走啊！給你看看」，而對原告為言語性騷擾之行為，並
    提出呂雲翔、翁逸洋之對話錄音光碟及譯文、富邦人壽110
    年3月22日富壽業企字第100000652號函1份為證（見卷第15-
    21頁）。被告雖否認曾對原告為前開性騷擾之行為，並以前
    詞置辯，惟查，本案經被告向臺北市政府提出申訴，經臺北
    市政府性騷擾防治委員會調查小組分別向原告及被告進行訪
    談，訪談間被告並不否認有在富邦人壽通訊處樓下停車場抽
    菸時碰到原告，且原告確有提到「剛開進來的車子好大」等
    語，此有臺北市政府110年8月5日府社婦幼字第1103046544
    號函暨所附法律適用意見書在卷可憑（見卷第49-51頁），
    足見原告前開所述情節應非子虛；佐以被告於110年2月1日
    早會時陳稱：「于姐，單純就黃色笑話，開玩笑的部分，我
    可以道歉，肢體接觸的部分，我打死...」，此有被告提出
    之該日早會錄音譯文1份附卷可稽（見卷第89頁），由被告
    上開陳述可知，其並不否認有向原告開黃色笑話，並願意就
    此部分向原告表示歉意，則本院綜合前開事證，堪認原告主
    張其與被告在停車場時，原告見車輛駛入而稱「這輛車子好
    大」，被告則回稱「說什麼好大，有我大嗎？不然走啊！給
    你看看」等情，應屬有據，堪可採信。被告雖抗辯110年2月
    1日早會時，其始終否認有性騷擾行為，係因于淑儀不斷要
    求被告道歉，被告遭全體同事公審而遭誣指云云，惟此與前
    開譯文之內容已有不符，難以逕採，況縱認于淑儀於公司早
    會之場合要求被告就性騷擾一事向原告道歉，而對被告造成
    一定之心理壓力，然被告對於遭指控以肢體碰觸原告之性騷
    擾行為始終堅詞否認，卻願意就黃色笑話之部分向原告表達
    歉意，益證被告該部分之陳述確實出於己意，應非迫於情勢
    而為，是被告空言否認對原告曾為前開言語性騷擾之行為，
    為無理由，不足憑採。被告復抗辯臺北市政府勞動局已於11
    0年8月13日以北市勞就字第1106017176號函認定富邦人壽認
    定有誤，惟觀諸該函文之理由，並非針對被告所涉性騷擾言
    行是否屬實，而係因富邦人壽原認定有適用法律援引錯誤之
    情形，認應以性平法妥適處理（見卷第57-59頁），尚難遽
    以為對被告有利之認定。
　②本院審酌被告前開對原告稱「說什麼好大，有我大嗎？不然
    走啊！給你看看」等語，使原告主觀上認知為性暗示，且使
    原告感受遭冒犯之情境，為性騷擾防治法第2條規定之性騷
    擾行為，且被告前開具有性意味之言詞，亦對原告造成冒犯
    性之工作環境，侵犯其人格尊嚴，自亦符合性平法第12條第
    1款所定之性騷擾甚明。
　⒉原告主張被告於109年12月間及110年1月22日分別於樓梯間、
    座位處對其為碰觸身體之性騷擾行為部分：
　①按當事人主張有利於己之事實者，就其事實有舉證之責任。
    但法律別有規定，或依其情形顯失公平者，不在此限。民事
    訴訟法第277條定有明文。而民事訴訟如係由原告主張權利
    者，應先由原告負舉證之責，若原告先不能舉證，以證實自
    己主張之事實為真實，則被告就其抗辯事實即令不能舉證，
    或其所舉證據尚有疵累，亦應駁回原告之請求。
　②本件原告主張被告有於前開時、地對其為性騷擾行為，被告
    則否認，是原告應先就被告確有為前開性騷擾之行為乙節負
    舉證之責。然原告雖提出其直屬主管呂雲翔與被告直屬主管
    翁逸洋之對話紀錄譯文1份為證，惟細繹該對話紀錄之內容
    ，呂雲翔稱：「我先說沒有人看到...Sharon（即原告）就
    是覺得那天這麼多人，然後Sharon說他就是他的後面位子就
    那麼小嘛，然後建勳就是這樣貼著他過去...」等語（見卷
    第17頁），呂雲翔係稱並未有人親眼見聞被告之性騷擾行為
    ，其係轉述原告之陳述而已，則上開對話紀錄譯文實難逕為
    不利被告之認定，而除上開對話紀錄譯文外，迄至本案言詞
    辯論終結前，原告並未提出其他證據以實其說（見卷第98頁
    ），則原告主張被告於109年12月間及110年1月22日分別於
    樓梯間、座位處對其為碰觸身體之性騷擾行為乙節，實難認
    已盡舉證之責，其主張自非有據，難以憑採。　　
　㈢按「對他人為性騷擾者，負損害賠償責任。前項情形，雖非
    財產上之損害，亦得請求賠償相當之金額，其名譽被侵害者
    ，並得請求回復名譽之適當處分。」，性騷擾防治法第9 條
    定有明文。又因故意或過失，不法侵害他人之權利者，負損
    害賠償責任；不法侵害他人之身體、健康、名譽、自由、信
    用、隱私、貞操，或不法侵害其他人格法益而情節重大者，
    被害人雖非財產上之損害，亦得請求賠償相當之金額，民法
    第184條第1項前段、第195條第1項前段載有明文。次按受僱
    者或求職者因第12條之情事，受有損害者，由雇主及行為人
    連帶負損害賠償責任。前3條情形，受僱者或求職者雖非財
    產上之損害，亦得請求賠償相當之金額。其名譽被侵害者，
    並得請求回復名譽之適當處分。性平法第27條第1項本文、
    第29條亦分別定有明文。次按慰撫金是否相當，應以加害行
    為之加害程度及被害人所受痛苦，斟酌加害人及被害人之身
    分、經濟地位等各種情形定之（最高法院 47年台上字第122
    1號、51年台上字第223號裁判意旨參照）。經查，本件被告
    對原告為性騷擾防治法之騷擾行為，業如前述，原告自得依
    前開規定請求被告賠償慰撫金。本院審酌原告因被告之性騷
    擾行為而受有精神上之痛苦，並多次接受心理諮商，此有原
    告提出之財團法人華人心理治療研究發展基金會開立之心理
    諮商證明附卷可憑（見卷第23頁），復審酌兩造均未婚，學
    歷為大學畢業，經濟狀況普通（見卷第98頁、第107頁及限
    閱卷內所附資料），及被告侵害之程度、對原告所造成之損
    害等一切情狀，認原告請求之精神慰撫金60萬元，尚屬過高
    ，應核減為3萬元為適當。
四、按給付無確定期限者，債務人於債權人得請求給付時，經其
    催告而未為給付，自受催告時起，負遲延責任。其經債權人
    起訴而送達訴狀，或依督促程序送達支付命令，或為其他相
    類之行為者，與催告有同一之效力；遲延之債務，以支付金
    錢為標的者，債權人得請求依法定利率計算之遲延利息；應
    付利息之債務，其利率未經約定，亦無法律可據者，週年利
    率為5%，民法第229 條第2 項、第233 條第1 項前段及第20
    3 條分別定有明文。經查，本件屬無確定期限之債，又係以
    支付金錢為標的，而民事起訴狀繕本於110 年8月5日送達被
    告，此有本院送達證書1紙可憑（見卷第41頁），則原告依
    性平法第29條、民法第195條第1項、性騷擾防治法第9條及
    侵權行為法律關係等規定請求被告給付精神慰撫金3萬元，
    及自110年8月6日起至清償日止，按週年利率百分之5計算之
    利息，當屬有據。逾此部分，則為無理由，應予駁回。又原
    告勝訴部分，所命給付金額未逾50萬元，依民事訴訟法第38
    9條第1項第5款規定，應依職權宣告假執行；原告其餘假執
    行之聲請，因訴之駁回而失所依附，不予准許。
五、本件判決之基礎已臻明確，兩造其餘攻擊防禦方法及未經援
    用之舉證，經審酌核與本件判決結果不生影響，不再一一論
    述，附此敘明。
六、訴訟費用負擔之依據：民事訴訟法第79條。 
中　　華　　民　　國　　111 　年　　1 　　月　　28　　日
                  勞動法庭      法　官　陳威帆
以上正本係照原本作成。
如對本判決上訴，須於判決送達後20日內向本院提出上訴狀。如
委任律師提起上訴者，應一併繳納上訴審裁判費。
中　　華　　民　　國　　111 　年　　1 　　月　　28　　日
                                書記官　黃文芳